【裁判字號】    92,訴易,47
【裁判日期】    920917
【裁判案由】    侵權行為損害賠償
【裁判全文】
臺灣高等法院民事判決                              九十二年度訴易字第四七號
    原      告  甲○○
    被      告  乙○○
                張志封即華茂汽車材料行
右當事人間侵權行為損害賠償事件，經本院於中華民國九十二年九月三日言詞辯論終
結，判決如左︰
    主      文
被告應連帶給付原告新臺幣壹拾壹萬肆仟陸佰伍拾捌元，及自民國九十二年四月十六
日起至清償日止，按週年利率百分之五計算之利息。
原告其餘之訴及假執行之聲請均駁回。
訴訟費用由被告連帶負擔五分之一，餘由原告負擔。
    事      實
甲、原告方面：
  壹、聲明：求為判決
    一、被告應給付原告新臺幣（下同）五十三萬六千六百四十五元，及自起訴狀繕
        本送達之翌日起，至清償日止，按年息百分之五計算之利息。
    二、原告願供擔保請准宣告假執行。
  貳、陳述：
    一、被告乙○○以駕駛貨車載運貨物為業，於民國（下同）九十一年三月二十五
        日晚間十時許，駕駛車號Ｔ６—６６４３號自小貨車執行駕駛業務，沿台北
        縣新店市○○路南往北方向行駛，行經新屋路一段十二號前時，疏於注意其
        車前方適有行人即原告在該路段穿越馬路，將原告撞倒在地，使原告受有頭
        部外傷併頭皮撕裂傷、右膝腫痛合併有血腫、背痛等傷害。被告華茂汽車材
        料行係被告乙○○之僱用人，依民法第一百八十八條規定，被告乙○○於執
        行業務時撞傷原告，渠等二人應連帶負侵權行為損害賠償之責。
    二、被告不法侵害原告之身體，造成原告財產及非財產上之損失，茲列述如下：
        1.醫療費用：一萬三千三百六十五元。
        2.往來醫院之車資：五千三百八十元。
        3.住院期間之看護費用：一萬四千元。
        4.其他：因受撞及後不能行走，必須使用輪椅及柺杖之費用三千九百元。
        5.精神慰撫金部分：原告經此次車禍事件後，精神、身體及視力狀況變得極
          差，需長期使用抗凝血劑等藥物，為此原告實受有極大之痛苦，請求被告
          賠償五十萬元精神慰撫金。
乙、被告方面：
  壹、聲明：駁回原告之訴。
  貳、陳述：
      被告於九十一年三月二十五日晚間十時許，在新店市○○路○段十二號前時，
      因未注意車前狀況致撞及原告，固屬事實，被告承認未遵守交通規則，因過失
      發生該車禍，對臺灣省台北區車輛行車事故委員會鑑定意見書及原告請求醫療
      給付部分沒意見，然慰撫金請求金額太高，被告願意以十萬元與原告和解。
    理      由
一、原告主張：被告乙○○係受僱於被告華茂汽車材料行即張志封之業務員，以駕車
    駛平日送貨所用之車號Ｔ六－六六四三號自用小貨車執行駕駛業務，沿臺北縣新
    店市○○路南往北行駛，行經新烏路一段十二號前時，疏未注意車前狀況，致將
    正穿越道路之原告撞倒在地，使原告受有頭部外傷併頭皮撕裂傷、右膝腫痛合併
    有血腫、背痛等傷害，被告乙○○並因此犯業務過失傷害罪經臺灣臺北地方法院
    判處拘役四十日在案之事實，業據提出診斷證明書為證，且為被告等所不爭執，
    復經本院調閱該院九十一年交易字第二八二號刑事卷宗查明屬實，堪信為真正。
二、按因故意或過失不法侵害他人之權利者，負損害賠償責任；又不法侵害他人之身
    體或健康者，對於被害人因此喪失或減少勞動能力或增加生活上之需要時，應負
    損害賠償責任；不法侵害他人之身體、健康者，被害人雖非財產上之損害，亦得
    請求賠償相當之金額；又受僱人因執行職務，不法侵害他人之權利者，由僱用人
    與行為人連帶負損害賠償責任，民法第一百八十四條第一項前段、第一百九十三
    條第一項、第一百九十五條第一項、民法第一百八十八條分別定有明文。查被告
    乙○○因過失致原告受有頭部外傷併頭皮撕裂傷、右膝腫痛合併有血腫、背痛等
    傷害之事實，已如前述，被告華茂汽車材料行即張志封為被告乙○○之僱用人，
    依前揭規定，被告等二人自應負連帶損害賠償責任。茲就原告請求賠償之損害，
    應否准許，分述為次：
  (一)醫藥、車資、看護等費用部分：
    原告主張其被撞後因治療傷勢而支出醫療費用一萬三千三百六十五元、往來醫院
    車資五千三百八十元、住院期間之看護費用一萬四千元，及購買輪椅柺杖三千九
    百元之事實，業據提出收據影本為證，被告等二人對該收據之真正並不爭執，故
    原告請求此部分損害賠償合計三萬六千六百四十五元，應予准許。
  (二)精神慰撫金：
    查原告受傷多處，肉體、精神確受極大痛若，本院斟酌實際情況，及兩造之身分
    、地位、經濟能力等，認為原告請求五十萬元，尚嫌過高，應予核減為二十五萬
    元，方屬公允，逾此數額之請求，為無理由。
  (三)綜上，原告得請求之救護車費用、醫藥費用及慰撫金，合計為二十八萬六千六百
    四十五元。
三、惟按損害之發生或擴大，被害人與有過失者，法院得減輕賠償金額，或免除之，
    民法第二百一十七條第一項定有明文。查依刑事卷內之道路交通事故調查報告表
    、現場照片而觀，肇事路段為雙向各一車道，路中劃有分向限制線，依道路交通
    安全規則第一百三十四條第二款規定，在該路段行人不得穿越道路；另原告亦自
    承，事發當日其因搭乘公車過站，故在肇事路段下車，欲橫越馬路至對面換車，
    其用雨傘擋路，盡其所能用跑的等語（見刑事偵查卷第三十七頁訊問筆錄），顯
    見原告非僅無視上開規定，在禁止跨越之路段違規穿越道路，且其於橫越馬路之
    際，亦未注意左、右來車，其對本件事故之發生同有過失，堪以認定。臺灣省台
    北縣區車輛行車事故鑑定委員會就本件事故之肇因所為研判，亦認原告跨越分向
    限制線橫越道路未注意來往車輛為肇事主因，被告駕駛自小貨車，未注意車前狀
    況，為肇事次因，有該會九十一年十二月二十五日北鑑字第九一一五九五號鑑定
    意見書在臺灣臺北地方法院九十一年交易字第二八二號刑事卷可稽，本院審酌本
    件車禍發生之主因為原告跨越分向限制線橫越道路未注意來往車輛，近因為被告
    乙○○未注意車前狀況，原告應負擔百分之六十之過失責任，被告乙○○應負擔
    百分之四十之過失責任。而原告對本件損害之發生既有過失，依前述民法第二百
    一十七條第一項之規定，被告等二人所應負擔之賠償金額，應依過失比例再予酌
    減百分之六十，以符公平。故原告所得請求之損害金額為十一萬四千六百五十八
    元（元以下四捨五入）。
四、從而，原告本於侵權行為損害賠償之法律關係請求被告乙○○、華茂汽車材料行
    即張志封連帶給付十一萬四千六百五十八元及自起訴狀繕本送達翌日即九十二年
    四月十六日起至清償日止，按週年利率百分之五計算之利息，為有理由，應予准
    許。逾此範圍之請求，為無理由，應予駁回。又原告勝訴部分，原告雖陳明願供
    擔保為准假執行之宣告，然此部分金額未逾一百五十萬元，不得上訴第三審，一
    經本院宣判，即告確定，自毋庸為假執行之宣告，原告此部分假執行之聲請，為
    無理由，應予駁回。至於原告其餘假執行之聲請部分，因訴之駁回而失所附麗，
    併予駁回。
五、結論：本件原告之訴，為一部有理由，一部無理由，爰判決如主文。
中      華      民      國    九十二    年      九      月     十七     日
                                    民事第三庭
                                          審判長法  官  張 宗 權
                                                法  官  陳 永 昌
                                                法  官  蕭 艿 菁
正本係照原本作成。
不得上訴。
中      華      民      國    九十二    年      九      月    十八      日
                                                書記官  尤 峰 惠


司法院資訊處製作；財團法人民間司法改革基金會備份。
